臺灣高等法院臺南分院刑事判決　　　　　　　 九十三年度上訴字第五八號　 Ｃ
　　　上　訴　人
　　　即　被　告　乙　○　○
　　　指定辯護人　本院公設辯護人　丁　○　○
右上訴人因公共危險案件，不服臺灣台南地方法院九十三年度訴字第二八四號中華民
國九十三年五月十二日第一審判決（起訴案號：臺灣台南地方法院檢察署九十三年度
偵字第二一七九號），提起上訴，本院判決如左：
      主      文
原判決撤銷。
乙○○放火燒燬現非供人使用之他人所有住宅，未遂，累犯，處有期徒刑貳年。
扣案之打火機壹只沒收。
      事      實
一、乙○○於民國（下同）九十一年間因違反毒品危害防制條例案件，經臺灣臺南地
    方法院判處有期徒刑七月確定，而於九十一年十一月二十二日執行完畢。仍不知
    悔改，於九十三年二月十八日下午二時許，因當日稍早向其父甲○○索討新台幣
    （下同）二萬元購買毒品，遭甲○○拒絕，心生不滿，揚言放火燒屋，隨即在父
    親甲○○所有現非供人使用之臺南縣佳里鎮同安寮九一號住宅後門進入之第一個
    隔間內，竟基於放火燒燬現非供人使用之住宅之故意，取出自備之打火機一只，
    著手點燃其隔間內放置於桌上之報紙，致報紙開始燃燒，適為在場之其母林莊塊
    發現後，即求助鄰居報警，經臺南縣消防局佳里分隊趕至現場即時以水撲滅火勢
    ，並當場扣得乙○○所有之打火機一只，檢視火災現場後，發現住宅隔間內之桌
    子、桌上擺放之烤箱、隔間天花板受熱損毀，住宅廚房、客廳及佛堂等處受到煙
    燻，但該九一號住宅未達喪失效用之損害程度，未生燒燬既遂之結果。乙○○放
    火後，即駕駛丙○○所有之車牌號碼ＭＲＪ─五六八號重型機車逃離現場，並將
    該車置於臺南市○○路一五一號前，再於同日下午三時四十分許，駕駛車牌號碼
    ＹＬＵ─一八九號輕型機車，返回甲○○前開住宅前，當場為警逮捕。
二、案經甲○○訴由臺南縣警察局佳里分局報請臺灣臺南地方法院檢察署檢察官偵查
    起訴。
      理      由
一、訊據上訴人即被告乙○○固不否認於右揭時、地因火燒燬告訴人甲○○所有住宅
    隔間內烤箱、椅子、桌子之事實，惟矢口否認有何公共危險犯行，辯稱：「當時
    是一邊以小瓦斯爐煮泡麵，一邊閱讀報紙，太靠近而不慎燒到報紙，伊用塑膠椅
    子滅火，結果火勢更大，待滅火後，其才離開該處，並非故意放火」云云；又稱
    ：「當時我父母親要讓我入監戒毒，才做不實的陳述，後來他們也很後悔」等語
    。
二、經查：
（一）、告訴人甲○○前開住宅後門進入後第一個隔間物品受熱燒損、天花板受熱燒
        損、倒放於桌上旋轉椅椅面泡棉燒損木質部分已碳化、桌上的烤箱受熱情形
        以西側鏽蝕較為嚴重，顯示火流方向係由內而外，而且由西向東，而起火處
        清理後發現許多紙張燒焦物等情，有現場照片四幀（見警卷第二十八頁、第
        二十九頁）、臺南縣消防局火災證明書一紙在卷可稽（見警卷第三十頁），
        此外，依臺南縣消防局火災原因調查報告書（見偵查卷第二十五頁至第五十
        五頁）所載火災原因研判之結論，以起火處發現許多紙張燒焦物，該類物品
        未遇人類發明的火源（如打火機、火柴）等火源，不可能起火燃燒，且起火
        處清理後未發現足以引起火災的發火源，是以研判起火原因以外來火源引起
        火災的可能性最大等情，從而，本件是因人為因素縱火而燒毀桌子、桌上擺
        放之烤箱、隔間天花板受熱損毀之事實，應可認定。
（二）、被告乙○○因案發當日向父親即告訴人甲○○索款購買毒品遭拒，心生不滿
        ，而於右揭時、地揚言放火燒屋，隨即以打火機點燃報紙放火等情節，業據
        證人即被告之母林莊塊於警詢及檢察官偵查時具結證稱綦詳（見警卷第十九
        頁、臺灣臺南地方法院檢察署九十三年偵字第二八四號卷第十四頁），而告
        訴人亦就在當日拒絕給被告二萬元，回家途上看到屋子冒煙，配偶（即林莊
        塊）在房子外面喊救火，被告自屋內走出，看到警察後即駕駛機車離開等情
        節，於警詢及檢察官偵查時指訴詳實（見警卷第十三頁至第十五頁、臺灣臺
        南地方法院檢察署九十三年偵字第二八四號卷第十四頁），又被告放火後，
        駕駛丙○○所有之機車離去，亦據丙○○、被告之弟林清來於警訊陳證無異
        ，參酌證人林莊塊證稱被告以打火機點燃報紙之縱火方式，與前揭火災原因
        調查報告書所認定之以打火機或火柴點燃紙張之起火原因相同，且被告確因
        不滿向父親索款遭拒，當場揚言縱火燒屋，甚至未待屋內火勢熄滅即行離去
        等情節，及參照現場照片，起火處並無任何可供煮食泡麵之小瓦斯爐等情節
        ，應認被告確有放火之故意，其與辯護意旨均辯稱無放火之故意云云，顯不
        足採。綜上所述，本件事證明確，被告犯行，堪以認定，應依法論科。
三、按刑法第一百七十三條第一項放火罪所謂現供人使用之住宅，係指現時供人居住
    使用之房宅而言，如果住宅業已他遷，其原來住宅，縱尚有雜物在內，為原來住
    戶所保管，但該住宅既非現時供人居住使用，即難謂係該條所稱之住宅（最高法
    院二十九年度上字第六十六號判例參照）。又放火罪所稱之燒燬，係指燃燒毀損
    之義，亦即標的物已因燃燒結果喪失其效用而言。查本件被告放火燒其父親所有
    臺南縣佳里鎮同安寮九一號之住宅，該住宅現為空屋及作倉庫使用，經本院於九
    十三年九月二十二日勘驗現場屬實，製有勘驗筆錄、現場照片十一幀在卷可佐。
    而該屋已經約十年無人居住，亦據證人即現場處理警員劉宗彬、及里長周天財、
    證人林清來等人證述無誤。該住宅既非現時供人居住使用，即難謂係刑法第一百
    七十三條第一項放火罪所謂現供人使用之住宅。因此，本件被告放火燒毀其父親
    所有之非現時供人居住使用之房屋隔間內之桌子、桌上擺放之烤箱、隔間天花板
    受熱損害情形，並未波及整棟房屋之整體結構，該住宅之效用亦未達喪失之程度
    ，故核被告所為，係犯刑法第一百七十四條第四項、第一項之放火燒燬現非供人
    使用之他人所有住宅未遂罪。公訴人以刑法第一百七十三條第三項、第一項之放
    火燒燬現供人使用之住宅未遂罪起訴，即有未合，起訴法條，應予變更。被告著
    手於放火行為之實行尚未燒燬造成房屋喪失效用，僅屬未遂之狀態，應依刑法第
    二十六條前段減輕其刑。又被告九十一年間因違反毒品危害防制條例案件，經原
    審法院判處有期徒刑七月確定，而於九十一年十一月二十二日執行完畢，有臺灣
    高等法院被告全國前案紀錄表一紙在卷可資參酌，其於有期徒刑執行完畢後五年
    內，再犯本件有期徒刑以上之罪，為累犯，應依刑法第四十七條之規定加重其刑
    。並依刑法第七十一條先加後減之。
四、原審以被告罪證明確，因予論處罪刑，固非無見。然查，被告所為，係犯刑法第
    一百七十四條第四項、第一項之放火燒燬現非供人使用之他人所有住宅未遂罪。
    原審論以刑法第一百七十三條第三項、第一項之放火燒燬現供人使用之住宅未遂
    罪，認事用法，自有違誤。被告上訴意旨，否認犯罪，指摘原判決不當，固無可
    取，但原判決既有前述可議之處，即屬無可維持，應由本院撤銷改判，爰審酌被
    告僅因向父索討金錢遭拒，無端恣意放火，對其家人及鄰里房舍之生命財產造成
    重大威脅，其行為雖未造成實害，但其危險性極高，一旦引火延燒，極易釀成鉅
    禍，其犯後未思悔過，仍一再飾詞卸責等一切情狀，量處如主文第二項所示之刑
    ，以示懲儆。扣案之打火機一只，乃被告所有，供本件犯罪所用之物，業據被告
    供承在卷，應依刑法第三十八條第一項第二款宣告沒收。
據上論斷，應依刑事訴訟法第三百六十九條第一項前段、第三百六十四條、二百九十
九條第一項前段、第三百條，刑法第一百七十四條第四項、第一項、第二十六條前段
、第四十七條、第三十八條第一項第二款，判決如主文。
本案經檢察官邱克斌到庭執行職務。
中    華    民    國      九十三      年      十      月      二十一    日
                                  臺灣高等法院臺南分院刑事第二庭
                                      審判長法官  葉    居    正
                                            法官  莊    俊    華
                                            法官  林    勝    木
右正本證明與原本無異。
如不服本判決，應於判決送達後十日內向本院提出上訴狀，其未敘述理由者並應於提
出上訴狀後十日內向本院補提理由書（應附繕本)。
                                      法院書記官  吳    秋    賢
中    華    民    國      九十三      年      十      月      二十二    日
附錄法條：
刑法第一百七十四條第一項、第四項：
放火燒燬現非供人使用之他人所有住宅或現未有人所在之他人所有建築物、礦坑、火
車、電車或其他供水、陸、空公眾運輸之舟、車、航空機者，處三年以上十年以下有
期徒刑。
放火燒燬前項之自己所有物，致生公共危險者，處六月以上五年以下有期徒刑。
失火燒燬第一項之物者，處六月以下有期徒刑、拘禁或三百元以下罰金。
失火燒燬前項之物，致生公共危險者，亦同。
第一項之未遂犯罰之。
